臺灣臺南地方法院刑事判決
111年度金訴字第478號
公  訴  人  臺灣臺南地方檢察署檢察官
被      告  林琮欽



上列被告因違反洗錢防制法等案件，經檢察官提起公訴（臺灣臺
南地方檢察署檢察官111 年度營偵字第670 號）及移送併辦（臺
灣新竹地方檢察署檢察官111 年度偵字第7202號），被告於準備
程序時，就被訴事實為有罪之陳述，經合議庭裁定由受命法官獨
任行簡式審判程序，判決如下：
    主  文
丙○○幫助犯洗錢防制法第十四條第一項之一般洗錢罪，處有期徒
刑陸月，併科罰金新臺幣參萬元，罰金如易服勞役，以新臺幣壹
仟元折算壹日。
    事  實
一、丙○○預見將個人金融帳戶之存摺、金融卡及密碼、網路銀行
    帳號、密碼等資料交與他人，可能幫助他人作為詐欺取財之
    用，亦可能因其提供金融帳戶之行為，幫助他人掩飾、隱匿
    特定犯罪所得之本質及去向而製造金流斷點，仍基於縱如此
    發生亦不違背其本意之不確定故意，先於民國110 年11月30
    日，在中國信託商業銀行寶山分行申請補發其申設之中國信
    託商業銀行帳戶（帳號：000000000000號，下稱本案中信銀
    行帳戶）之存摺、金融卡、密碼，並申請網路銀行帳號、密
    碼，再於110 年12月6 日午間某時許，在新竹縣竹北市某處
    ，將上開本案中信銀行帳戶資料交與真實姓名年籍不詳之人
    （無證據顯示為未成年人）使用，以此方式容任他人使用該
    等帳戶資料作為詐欺取財及洗錢之工具。嗣不詳詐欺集團成
    員（均無證據顯示為未成年人）取得上開帳戶資料後，即共
    同意圖為自己不法之所有，基於詐欺取財及掩飾、隱匿特定
    犯罪所得本質及去向以洗錢之犯意聯絡，由不詳詐欺集團成
    員持以詐騙丁○○、戊○○、乙○○3 人，致其等均陷於錯誤，而
    分別匯款至本案中信銀行帳戶內（詐騙方式、匯款時間、金
    額，詳如附表所示），旋遭轉匯至其他人頭帳戶內，以此輾
    轉方式製造金流斷點，掩飾、隱匿詐欺犯罪所得之本質及去
    向以洗錢。嗣丁○○、戊○○、乙○○察覺有異，報警處理，始查
    悉上情。
二、案經丁○○、戊○○、乙○○告訴後，由臺南市政府警察局學甲分
    局報告臺灣臺南地方檢察署檢察官偵查起訴，及由桃園市政
    府警察局桃園分局報告臺灣新竹地方檢察署檢察官偵查後移
    送併辦。
    理  由
壹、程序事項：
　　被告丙○○所犯者，非為死刑、無期徒刑、最輕本刑為3 年以
    上有期徒刑之罪，亦非高等法院管轄第一審案件，其於準備
    程序進行中，就被訴事實為有罪之陳述（【卷宗目錄對照情
    形詳如附錄所示】金訴字卷第64頁），經依法告知其簡式審
    判程序之旨，並聽取當事人之意見後，合議庭爰依刑事訴訟
    法第273 條之1 第1 項之規定，裁定進行簡式審判程序。且
    依刑事訴訟法第273 條之2 規定，不受同法第159 條第1 項
    、第161 條之2 、第161條之3 、第163 條之1 及第164 條
    至第170 條所規定證據能力認定及調查方式之限制，合先敘
    明。
貳、實體事項：　　
一、認定事實所憑之證據及理由：
　　上揭犯罪事實業據被告於警詢、偵查中為部分供述，並於準
    備及審理程序中坦承不諱（警卷第3 頁至第6 頁，併辦偵卷
    第3 頁至第6 頁、第50頁至第51頁背面，營偵字卷第53頁至
    第55頁，金訴字卷第64頁、第70頁、第77頁至），核與證人
    即告訴人丁○○、戊○○、乙○○於警詢中之證述情節大致相符（
    警卷第7 頁至第13頁，併辦偵卷第11頁正、背面），並有本
    中信銀行案帳戶之客戶基本資料、中國信託商業銀行股份有
    限公司111 年4 月2 日中信銀字第111224839099492 號函暨
    所附本案中信銀行帳戶之存款交易明細、自動化交易LOG 資
    料－財金交易、掛失補發紀錄查詢資料、同公司111 年5 月1
    0日中信銀字第111224839141782 號函暨所附本案中信銀行
    帳戶109 年至110 年間之掛失補發紀錄、網路銀行申請紀錄
    、辦理各項業務申請書（申請掛失、補發金融卡及設定約定
    轉帳帳戶）、各項申請、掛失止付、更換、查詢暨終止使用
    申請書（掛失補發存摺）、被告前案因交付銀行帳戶經判刑
    之本院107 年度金訴字第67號判決、110 年度金簡字第5 號
    簡易判決各1 份在卷可稽（併辦偵卷第13頁至第15頁，營偵
    字卷第27頁至第46頁、第57頁至第67頁、第71頁至第81頁）
    ，以及附表「證據及卷證出處」所列之證據附卷可資佐證，
    認被告上開任意性之自白與事實相符，堪予採信。本件事證
    明確，被告犯行洵堪認定，應予依法論科。
二、論罪科刑：
　㈠按刑法上之幫助犯，係對於犯罪與正犯有共同之認識，而以
    幫助之意思，對於正犯資以助力，而未參與實施犯罪之構成
    要件行為者而言。經查，本件被告將其申設之本案中信銀行
    帳戶存摺、金融卡及密碼、網路銀行帳號、密碼交與他人，
    容任不詳詐欺集團成員用以詐取告訴人丁○○、戊○○、乙○○之
    財物，致其等陷於錯誤，分別匯款至本案中信銀行帳戶內，
    再由不詳詐欺集團成員將得手款項轉匯至其他人頭帳戶，以
    此輾轉方式，製造金流斷點，掩飾、隱匿詐欺犯罪所得之本
    質及去向以洗錢，足認被告係基於幫助詐欺取財及幫助洗錢
    之不確定故意，且所為提供上開金融帳戶資料與他人之行為
    ，屬該等犯罪構成要件以外之行為。故核其所為，均係犯刑
    法第30條第1 項前段、第339 條第1 項之幫助詐欺取財罪，
    及刑法第30條第1 項前段、洗錢防制法第14條第1 項之幫助
    洗錢罪。
　㈡被告以一提供上開金融帳戶資料之幫助行為，同時觸犯幫助
    詐欺取財及幫助洗錢2 罪名，為想像競合犯，均應依刑法第
    55條規定，從一重之幫助洗錢罪處斷。又被告以一提供上開
    金融帳戶資料之行為，幫助詐欺集團成員分別對告訴人3 人
    為洗錢犯行，侵害數人法益，為同種想像競合犯，應依刑法
    第55條規定，僅論以一幫助洗錢罪。
　㈢臺灣新竹地方檢察署檢察官以111 年度偵字第7202號案件，
    就如附表編號3 所示告訴人乙○○遭詐騙匯款至本案中信銀行
    帳戶內，移送併辦被告涉犯幫助詐欺、幫助洗錢部分，與本
    案起訴部分具有前述想像競合之裁判上一罪關係，核屬法律
    上同一之案件，為起訴效力所及，本院自應併予審理，附此
    敘明。
　㈣刑之加重、減輕部分：
　⒈被告前因幫助詐欺案件，經本院以110 年度金簡字第5 號判
    決判處有期徒刑4 月確定，於110 年4 月16日易科罰金執行
    完畢（下稱前案），被告於受前案徒刑之執行完畢後，5 年
    以內故意再犯本案有期徒刑以上之罪，核與刑法第47條第1 
    項所定累犯之要件相符。被告上開構成累犯之事實及應加重
    其刑之事項，業據檢察官主張明確，且提出刑案資料查註紀
    錄表1 份為證（營偵字卷第9 頁至第14頁），並有臺灣高等
    法院被告前案紀錄表1 份在卷可查（金訴字卷第81頁至第85
    頁），均經本院踐行調查、辯論程序，自得作為論以累犯及
    裁量加重其刑之裁判基礎。衡酌上開前案與本案同為交付金
    融帳戶資料供詐欺集團成員利用作為詐欺工具，犯罪類型、
    態樣、手段及所侵害法益均相同，顯見被告未因前案徒刑之
    執行完畢而知所警惕，本案犯罪之責任非難程度應予提升，
    且依本案犯罪情節，並無應量處法定最低刑度之情形，即使
    依累犯規定加重其法定最低本刑，亦不致使行為人所承受之
    刑罰超過其所應負擔之罪責，即無司法院釋字第775 號解釋
    意旨所指應裁量不予加重最低本刑，否則將致罪刑不相當之
    情形，爰依刑法第47條第1 項規定，加重其刑，並依最高法
    院110 年度台上大字第5660號裁定意旨揭示之精簡裁判要求
    ，尚無庸於判決主文為累犯之諭知，併予敘明。
　⒉被告基於幫助之犯意，幫助詐欺集團成員犯一般洗錢罪，所
    犯情節較正犯輕微，爰依刑法第30條第2 項規定，按正犯之
    刑減輕之。又被告於審判中自白洗錢犯罪，應依洗錢防制法
    第16條第2 項規定，遞減輕其刑。
　⒊被告同時有上開刑之加重（累犯）、2 種減輕（幫助犯、自
    白洗錢犯行）事由，應依刑法第71條第1 項、第70條規定，
    先加後減，並遞減輕其刑。
　㈤爰以行為人之責任為基礎，審酌被告知悉金融帳戶為個人理
    財工具，存摺、金融卡與密碼以及網路銀行帳號、密碼相結
    合，均具備強烈專有性、屬人性及隱私性，應以本人使用為
    原則，於未加查證而無從確定對方是否會用於不法用途之情
    形下，率將本案中信銀行帳戶資料交與他人，經詐欺集團成
    員持以對告訴人3 人遂行詐欺取財及洗錢犯行，紊亂社會正
    常交易秩序，並使不法之徒藉此輕易詐取財物、製造金流斷
    點，致使檢警難以追查緝捕，自應受一定程度之刑事非難。
    兼衡告訴人3 人因本案遭詐騙，合計共將新臺幣（下同）15
    7 萬元之款項匯入被告提供之本案中信銀行帳戶內，犯罪所
    生之損害甚鉅，且被告迄今仍未能與告訴人3 人成立調解賠
    償損害。又被告除前已論以累犯之案件外，另有於107 年至
    108 年間，因提供帳戶涉犯幫助詐欺之案件，由本院以107 
    年度金訴字第67號判決判處有期徒刑3 月，經臺灣高等法院
    臺南分院以108 年度金上訴字第789 號判決駁回上訴確定，
    並執行完畢之紀錄，有臺灣高等法院被告前案紀錄表1 份在
    卷可參（金訴字卷第81頁至第85頁），素行非佳，本件已為
    被告第3 度提供帳戶遭查獲追訴之案件，顯見被告未能知所
    警惕，反而一犯再犯，其主觀惡性及可責程度非輕。復審酌
    被告犯後於偵查中否認犯行，辯稱本案中信銀行帳戶資料係
    於前案109 年間交付，交付後未再申請掛失、補發等語，至
    準備及審理程序始坦承犯行，犯後態度並非全然良好。兼衡
    被告於審理中自承為高職畢業之智識程度，未婚、無子女，
    目前從事台積電外包之營造業天花板工程工作，每月收入約
    4 萬5,000 元，並獨自居住之家庭生活及經濟狀況（金訴字
    卷第78頁）等一切情狀，量處如主文所示之刑，並諭知罰金
    刑如易服勞役之折算標準。
三、不予宣告沒收之說明：
　　被告於審理中供稱：我交出上開金融帳戶資料，沒有獲得任
    何報酬等語（金訴字卷第77頁），卷內復無其他證據足證被
    告有因本件犯行獲有犯罪所得，尚無從依法宣告沒收，附此
    敘明。
據上論斷，應依刑事訴訟法第273 條之1 第1 項、第299 條第1 
項前段，洗錢防制法第14條第1 項、第16條第2 項，刑法第11條
、第30條第1 項前段、第2 項、第339 條第1 項、第55條、第47
條第1 項、第42條第3 項，刑法施行法第1 條之1 第1 項，判決
如主文。
本案經檢察官林朝文提起公訴，檢察官侯少卿移送併辦，檢察官
甲○○到庭執行職務。
中　　華　　民　　國　　111 　年　　8 　　月　　2 　　日
                  刑事第一庭  法  官  陳品謙
以上正本證明與原本無異。
如不服本判決應於收受本判決後20日內向本院提出上訴書狀，並
應敘述具體理由。其未敘述上訴理由者，應於上訴期間屆滿後20
日內向本院補提理由書狀（均須按他造當事人之人數附繕本）「
切勿逕送上級法院」。 
　　　　　　　　　　　　　　　書記官  趙建舜
中　　華　　民　　國　　111 　年　　8 　　月　　2 　　日

附錄本案論罪科刑法條：
中華民國刑法第30條
幫助他人實行犯罪行為者，為幫助犯。雖他人不知幫助之情者，
亦同。
幫助犯之處罰，得按正犯之刑減輕之。

中華民國刑法第339 條第1 項
意圖為自己或第三人不法之所有，以詐術使人將本人或第三人之
前交付者，處5 年以下有期徒刑、拘役或科或併科 50 萬元以下
罰金。

洗錢防制法第2 條
本法所稱洗錢，指下列行為：
一、意圖掩飾或隱匿特定犯罪所得來源，或使他人逃避刑事追訴
    ，而移轉或變更特定犯罪所得。
二、掩飾或隱匿特定犯罪所得之本質、來源、去向、所在、所有
    權、處分權或其他權益者。
三、收受、持有或使用他人之特定犯罪所得。
　　
洗錢防制法第14條第1 項
有第2 條各款所列洗錢行為者，處7 年以下有期徒刑，併科新臺
幣500 萬元以下罰金。

附錄：卷宗目錄對照情形
編號 卷證簡稱 原卷名稱 1 警卷 臺南市政府警察局學甲分局南市警學偵字第1100718546號卷 2 營偵字卷 臺灣臺南地方檢察署111 年度營偵字第670 號偵查卷宗 3 併辦偵卷 臺灣新竹地方檢察署111 年度偵字第7202號偵查卷宗 4 金訴字卷 臺灣臺南地方法院111 年度金訴字第478 號刑事卷宗 

附表：本案詐騙方式、匯款時間、金額
編號 告訴人 詐騙方式 （民國） 匯款時間 （民國） 匯款金額 （新臺幣） 證據及卷證出處 1 丁○○ 於110 年12月7 日午間12時許，以通訊軟體LINE暱稱「不限平台操作」之帳號向丁○○佯稱：可提供第三方平台之娛樂城賭博網站帳號與密碼，幫忙進行「Dingd」現金儲值網站平台程式的排單代儲獲利，須依指示匯款至指定帳戶補足款項，才能處理獲利及提領現金等語。 110 年12月8 日下午3 時36分許 1 萬7,500 元 丁○○提出與詐騙集團成員之通訊軟體LINE對話紀錄截圖13張、持用帳戶之網路交易明細截圖2 張、詐騙網頁截圖1 張（警卷第23頁至第37頁）。    110 年12月8 日下午3 時46分許 1 萬7,500 元  2 戊○○ 於110 年12月7 日下午5 時47分許，以通訊軟體LINE暱稱「明峰」、「Swirl線上客服小狐狸」之帳號向戊○○佯稱：可依指示匯款至指定帳戶，在「SWgril」平台網站上進行投資獲利，惟需付保證金20%才可領出獲利款項等語。 110 年12月8 日下午4 時15分許 1 萬5,000 元 戊○○提出之詐騙平台交易、詐騙網頁截圖、持用帳戶金融卡翻拍照片6 張、與詐騙集團成員之通訊軟體LINE對話紀錄截圖6 張、持用帳戶轉帳交易明細簡訊截圖1 張（警卷第39頁至第43頁）。 3 乙○○  於110 年9 月3 日某時許，先以手機門號+000000000000號傳送投資簡訊與乙○○，再以通訊軟體LINE暱稱「李思蕊」之帳號向乙○○佯稱：可代操、申購股票投資獲利，須依指示匯款至指定帳戶等語。 110 年12月8 日午間12時15分許 152 萬元 ⒈乙○○之報案資料各1 份（併辦偵卷第16頁、第28頁至第29頁）。 ⒉乙○○提出之台新國際商業銀行國內匯款申請書、持用帳戶之存摺封面及內頁影本各1 份、網路交易明細截圖1 張、與詐騙集團成員之通訊軟體LINE對話紀錄及簡訊紀錄、詐騙平台交易截圖21張、詐騙集團成員提供之身分證翻拍照片2 張（併辦偵卷第18頁至第19頁、第21頁至第27頁）。 合計    157 萬元 -